【裁判字號】    92,訴,305
【裁判日期】    920530
【裁判案由】    公共危險等
【裁判全文】
臺灣新竹地方法院刑事判決                          九十二年度訴字第三五號
    公  訴  人  臺灣新竹地方法院檢察署檢察官
    被      告  乙○○
    指定辯護人  本院公設辯護人林銘宏
右被告因公共危險等案件，經檢察官聲請簡易判決處刑（九十二年度偵字第七七九號
），本院經認不適宜改依通常程序審理，並判決如左：
    主    文
乙○○放火燒毀現供人使用之住宅，未遂，處有期徒刑貳年陸月。又對於公務員依法
執行職務時，施脅迫，處有期徒刑肆月。應執行有期徒刑貳年捌月。
    事    實
一、乙○○與其妻於民國九十一年一月間離婚，因不滿其子被前妻帶走而心生怨懟，
    竟基於放火燒燬現供人使用住宅之故意，於九十二年二月三日上午十時五十分許
    ，自外飲酒返回新竹縣竹東鎮瑞峰里四鄰瑞峰八十七號住處（未達心神喪失或精
    神耗弱之程度），明知在該住宅引燃易燃物將導致火勢蔓延，竟持打火機引燃其
    置放在該住宅門口之報紙、木柴及桌椅引起火光，而著手放火燒燬現供人使用之
    住宅，嗣為乙○○之叔父甲○○發現報警。旋於同日中午十二時許，新竹縣警察
    局竹東分局上坪派出所著制服之警員古金利及丙○○據報前往處理，並勸止乙○
    ○之行為，乃乙○○不服員警之勸導、制止，經員警欲滅火並以現行犯逮捕乙○
    ○時，竟基於妨害公務執行之犯意，手持柴刀對員警揮舞，並大聲哄叫：「你靠
    過來試試看」、「你開槍」等語，而當場對於依法執行公務之警員古金利及丙○
    ○施以脅迫，嗣經員警丙○○自後抱住乙○○並奪下柴刀始予制伏，並由屋內人
    士將火撲滅因而未遂。警員隨即將乙○○帶回派出所調查，並於同日測得乙○○
    之酒精濃度呼氣值為每公升為零點四七豪克。
二、案經新竹縣警察局竹東分局報告台灣新竹地方法院檢察署檢察官聲請簡易判決處
    刑。
    理    由
一、訊據被告乙○○固不否認於右揭時、地放火之公共危險犯行及員警到場處理時，
    手持柴刀阻止員警滅火之行為，惟堅詞否認有何妨害公務之犯意，辯稱：當天其
    持柴刀，警察嚇令不要動，其不理會往前走，古警員旋即持槍瞄準，許警員便自
    後抱住他，其便將手上之柴刀放下云云。經查：
（一）本件起火地點在新竹縣竹東鎮瑞峰里四鄰瑞峰八七號大門處，係供人使用之住
      宅，且被告係以打火機點燃易燃燒之報紙，進而引燃堆置在門口之木柴及桌椅
      等情，業經被告自承在卷（參九十二年二月二十日之偵訊筆錄及本院九十二年
      五月十六日之審理筆錄），核與證人甲○○於警訊證述之情節相符，復有現場
      照片四張在卷可佐。是被告對於其在大門點火並引燃易燃物，勢將導致火勢蔓
      延燃燒住宅及其他相連之建物之事實，應有認識及預見，竟貿然為點火行為，
      則其主觀上係有放火燒燬現供人使用住宅之意，應可認定。
（二）又證人即到場查獲之警員丙○○分於偵訊及本院到庭證稱：「（現場何物著火
      ？）堆放在新竹縣竹東鎮瑞峰里八七號房屋門前之桌椅及木柴，堆有一公尺高
      ，我去的時後，火燄的上方已經燒到屋的頂端去了。（為何被告要持刀追所長
      古金利？）因為我拿水桶裝水要去滅火，我要靠過去滅的時候，他拿柴刀向我
      揮舞，說我若敢靠過來，他就要砍我，我們所長就拔槍，他反而針對我們所長
      ，一直以柴刀逼近我所長，所長便一直退，退了約十公尺左右，我見狀趕快放
      下水桶，從後面抱住被告。」、「當天時間忘記了，我是巡邏，不是我接獲報
      警，近中午我跟所長一同到達瑞峰八十七號，當時火燄的頂端快接近屋頂，所
      以我們首先滅火，我們就向該處某一人借水桶，我拿水桶滅火，被告拿刀說『
      你靠過來試試看』不給我滅火，此時我們所長拔槍對著他，被告持刀作揮舞狀
      ，並說『你開槍』，往所長方向走，所長拉槍機，被告停住，我才由後面抓住
      被告的手並壓在地上，才從他手上拿下柴刀，接著才滅火。」等語（參九十二
      年二月二十日之偵訊筆錄及本院九十二年四月二十二日之訊問筆錄）。本院審
      酌到場處理之警員與被告間互不相識，更無任何親誼怨隙可言，自無設詞攀誣
      被告之必要。是被告上開所辯應係事後卸責之詞，其顯有於公務員依法執行職
      務時，手持柴刀據以脅迫之不法行為，殊屬顯然。
（三）再被告於案發時之精神狀況，並未因飲酒而達心神喪失或精神耗弱之事實，業
      據被告於本院審理時供稱當時意識很清楚，且證人丙○○亦證稱被告當時對於
      外界事物之知覺及判斷作用，與普通一般人無異等情（參本院上開筆錄）。是
      被告雖於案發後至派出所調查時，所為酒精濃度測試之呼氣值高達每公升零點
      四七豪克。然被告並未因飲酒而影響實施上開犯罪行為之意識，甚為明確。
（四）綜上論述，本案事證已明，被告犯行洵堪認定，自應依法論科。
二、被告係以放火燒燬現供人使用之住宅之故意，著手實施放火行為，雖未燒燬該現
    供人使用之住宅，核被告所為，係犯刑法第一百七十三條第三項、第一項之放火
    燒燬現供人使用之住宅未遂罪。又其手持柴刀妨礙警察人員執行公務，係犯刑法
    第一百三十五條第一項之對於公務員依法執行職務，施脅迫罪。按刑法第一百七
    十三條第一項放火燒燬現有人使用之住宅罪，其直接被害法益，為一般社會之公
    共安全，雖同時侵害私人之財產法益，但仍以保護社會公安法益為重，況放火行
    為原含有毀損性質，而放火燒燬現供人使用之住宅罪，自係指供人居住房屋之整
    體而言，應包括墻垣及該住宅內所有設備、傢俱、日常生活上之一切用品。故一
    個放火行為，若同時燒燬住宅與該住宅內所有其他物品，無論該其他物品為他人
    或自己所有，與同時燒燬數犯罪客體者之情形不同，均不另成立刑法第一百七十
    五條第一項或第二項放火燒燬住宅以外他人或自己所有物罪（參最高法院七十九
    年台上字第一四七一號判例）。是被告引燃非屬其所有之桌椅、木柴，其目的乃
    在放火燒燬房屋，僅成立一刑法第一百七十三條第一項之放火燒燬現供人使用之
住宅罪。公訴意旨認被告上開放火犯行，應依刑法第一百七十三條第四項、第一
    項之預備放火燒燬現供人使用之住宅罪論處，容有未洽，惟起訴事實相同，本院
    自得審理併依法變更起訴法條。另被告犯上開二罪間，犯意各別，要件不同，應
    予分論併罰。再被告著手實施放火之構成要件行為而未遂，應依刑法第二十六條
    前段之規定，按既遂犯之刑度，就有期徒刑部分，減輕其刑。末審酌被告因婚姻
    及子女問題，一時失慮致以本件放火方式表達不滿，惟其選擇自宅放火之情節，
    已將傷害減至最低，而刑法第一百七十三條第一項法定刑為七年以上有期徒刑，
    恐情輕法重，衡情不無可憫，爰依刑法第五十九條就有期徒刑部分減輕其刑，並
    依法遞減之。爰審酌被告於住宅內，以放火方式表達不滿情緒之動機，而此行為
    之高度危險性，危害甚大之犯罪手段及所生危害，及以脅迫方法對於執法員警為
    妨害公務行為，嚴重破壞公權力之威信及員警尊嚴暨被告犯罪後之態度等一切情
    狀，分別量處如主文所示之刑，並定其應執行之刑。至扣案之柴刀一把，雖為被
    告實施妨害公務犯行所用之物，然非被告所有，且被告放火所用之打火機，未據
    扣案，被告亦陳稱不知去向，均爰不予以宣告沒收。
據上論斷，應依刑事訴訟法第四百五十二條、第二百九十九條第一項前段、第三百條
、刑法第一百三十五條第一項、第一百七十三條第一項、第三項、第五十一條第五款
、第二十六條前段、第五十九條，罰金罰鍰提高標準條例第一條，判決如主文。
本案經檢察官邱朝智到庭執行職務。
中      華       民      國     九十二    年      五    月      三十    日
                                          台灣新竹地方法院刑事第一庭
                                              法  官    彭  淑  苑
右正本證明與原本無異。
如不服本判決，應於判決送達後十日內向本院提出上訴狀( 應附繕本 )，上訴於
臺灣高等法院。
                                              書記官    饒  興  蘭
中      華       民      國     九十二    年      五    月      三十    日
附錄：本案論罪科刑法條全文
中華民國刑法第一百三十五條第一項
對於公務員依法執行職務時，施強暴脅迫者，處三年以下有期徒刑、拘役或三百元以
下罰金。
中華民國刑法第一百七十三條
 (放火或失火燒燬現住建築物及交通工具罪)
放火燒燬現供人使用之住宅或現有人所在之建築物、礦坑、火車、電車或其他供水、
陸、空公眾運輸之舟、車、航空機者，處無期徒刑或七年以上有期徒刑。
預備犯第一項之罪者，處一年以下有期徒刑、拘役或三百元以下罰金。


司法院資訊處製作；財團法人民間司法改革基金會備份。
